【裁判字號】    97,交易,140
【裁判日期】    970704
【裁判案由】    過失傷害
【裁判全文】
臺灣板橋地方法院刑事判決             97年度交易字第140號
公  訴  人  臺灣板橋地方法院檢察署檢察官
被      告  乙○○
選任辯護人  陳達成律師
上列被告因過失傷害案件，經檢察官提起公訴（96年度調偵字第
806號），本院判決如下：
    主  文
乙○○犯過失傷害罪，處拘役肆拾日，如易科罰金，以新臺幣壹
仟元折算壹日，減為拘役貳拾日，如易科罰金，以新臺幣壹仟元
折算壹日。
    事  實
一、乙○○於民國（下同）95年12月12日晚11時許，騎乘車牌號
    碼J6V-981 號重型機車，沿臺北縣土城市○○路往中央路3
    段方向行駛，行經金城路與裕民路口時，應注意車前狀況及
    行駛市區道路速限為50公里，不得超速行駛，以免發生碰撞
    之危險，而依當時情形天候晴、夜間有照明、為柏油路面且
    乾燥並無缺陷亦無障礙物、視距良好，並無不能注意之情形
    ，竟疏未注意車前狀況及以60至70公里之速度超速行駛，適
    甲○○騎乘車牌號碼FVZ-987 號重型機車沿臺北縣土城市○
    ○路往中和方向行駛，亦疏未禮讓直行車先行而貿然左轉裕
    民路，致二車發生碰撞，當場造成雙方人車倒地，甲○○因
    而受有頭部外傷合併顱骨骨折、蜘蛛網膜下出血及頭皮撕裂
    傷之傷害，乙○○亦受有肺出血之傷害（甲○○所涉過失傷
    害部分未據告訴）。乙○○肇事後於犯罪未被有偵查權之機
    關或公務員發覺前，於警據報前往現場處理時，在場並當場
    承認為肇事人而自首。
二、案經甲○○訴請臺灣板橋地方法院檢察署檢察官偵查起訴。
    理  由
一、按被告以外之人於審判外之言詞或書面陳述，除法律有規定
    者外，不得作為證據，刑事訴訟法第159 條第1 項定有明文
    。而被告以外之人於審判外之陳述，經當事人於審判程序同
    意作為證據，法院審酌該言詞陳述或書面陳述作成時之情況
    ，認為適當者，得為證據；當事人、代理人或辯護人於法院
    調查證據時，知有第159 條第1 項不得為證據之情形，而未
    於言詞辯論終結前聲明異議者，視為有前項之同意，則據同
    法第159 條之5 規定甚明。經查：被害人甲○○於司法警察
    調查時所為陳述，雖係被告以外之人於審判外之陳述，惟被
    告於本院調查證據時，未於言詞辯論終結前聲明異議，視為
    同意作為證據，復經審酌其言詞陳述之情況，認為適當，應
    認有證據能力，合先敘明。
二、訊據被告乙○○對於上揭時、地騎乘機車以60至70之速度行
    駛，而與告訴人甲○○騎乘之機車發生撞擊，致告訴人受傷
    之事實並不爭執；惟否認有何過失傷害之犯行，並辯稱：本
    件肇事係告訴人甲○○騎乘機車違規迴轉在先，伊閃避不及
    才撞到告訴人機車肇事，伊並無過失云云。經查：
 (一)上揭犯罪事實，業據告訴人甲○○於警詢、偵查中指訴綦
     詳（告訴人甲○○於警詢之陳述，被告於言詞辯論終結前
     ，並不爭執其證據能力，依刑事訴訟法第159 條之5 規定
     ，得為證據），並有道路交通事故現場圖2 份、道路交通
     事故調查報告表（一）、（二）及道路交通事故照片12 幀
     在卷可稽（見臺灣板橋地方法院檢察署96年度他字第3821
     號偵查卷第15頁至第18頁及第27頁至第32頁）。至被告雖
     辯稱係告訴人騎乘機車違規迴轉在先，以致伊閃避不及撞
     及告訴人機車而肇事，伊並無過失云云；惟查，被告肇事
     時騎乘機車以60以上至70公里之時速，超速行駛之情，已
     據被告於警詢及偵查中供述明確（見上開偵查卷第20頁及
     臺灣板橋地方法院檢察署96年度偵字第15453 號偵查卷第7
     頁）。其次觀諸被告、告訴人車輛肇事後車損照片及告訴
     人受有頭部外傷合併顱骨骨折、蜘蛛網膜下出血及頭皮撕
     裂傷之傷勢，而被告亦受有肺出血之傷害所示，二車撞擊
     情節非輕，且依照片所示告訴人機車肇事前已駛至道路中
     央分隔島，且刮地痕亦長達6.5 公尺，而依被告於警詢及
     偵查中供稱其發現告訴人機車欲減速，然減速不及仍逕行
     撞上等語情節，此皆足見案發時被告機車車速過快，且未
     能注意車前狀況，及時採取必要安全措施甚明。
 (二)按行車速度，依速限標誌或標線之規定，無速限標誌或標
     線者，行車時速原則上不得超過50公里；又汽車行駛時，
     駕駛人應注意車前狀況及兩車併行之間隔，並隨時採取必
     要之安全措施，道路交通安全規則第93條第1 項第1 款、
     第94條第3 項均定有明文，被告既考領有駕駛執照，當熟
     知上開規定，其於上揭時地駕駛車輛，應注意能注意而不
     注意上開規定，以致肇事，被告之行為自有過失。至告訴
     人甲○○雖係違規搶先左轉未讓直行車先行，以致被告閃
     煞不及發生撞擊肇事，其於本件事故之發生自屬亦有過失
     ，臺灣省臺北縣區車輛行車事故鑑定委員會北縣鑑字第960
     924 號鑑定意見書亦同此認定（見臺灣板橋地方法院檢察
     署96年度偵字第15453 號偵查卷第10頁及第11頁）；縱依
     上開鑑定意見書認定告訴人甲○○為肇事之主因，但被告
     上開之過失為本件肇事之次因，是告訴人縱有過失亦無解
     於被告過失責任之成立，僅可供量刑之斟酌而已。況被告
     有上開之過失，亦無法主張信賴保護之原則，附此說明。
     此外告訴人甲○○因被告過失肇事致受有上揭傷害，亦有
     亞東紀念醫院出具之診斷證明書1 紙附卷可稽，被告過失
     行為與告訴人之傷害間復具有相當因果關係。另被告於本
     院審理時雖聲請至現場履勘，以釐清其過失責任，惟依上
     所述事證理由，本件肇事被告過失責任甚明，已堪認定，
     自無再行至現場履勘之必要，併予敘明。綜上所述，被告
     上開所辯各節，要屬事後卸責之詞，自不足採。本件事證
     已臻明確，被告犯行堪以認定，應予依法論科。
三、核被告乙○○所為，係犯刑法第284 條第1 項前段之過失傷
    害罪。又被告肇事後於犯罪未被有偵查權之機關或公務員發
    覺前，於警據報前往現場處理時，在場並當場承認為肇事人
    而自首，此有臺北縣政府警察局土城分局道路交通事故肇事
    人自首情形紀錄表在卷可稽，雖其否認對本件車禍事故發生
    有過失，惟其本件行為是否構成犯罪，尚須由法院審究認定
    ，非僅憑其承認與否而予確定，其既已向警察機關報告車禍
    之事實，即顯有願接受裁判之意，仍應認其對本件犯罪已有
    自首（參見臺灣高等法院71年1 月1 日法律座談會研討意見
    ），應依自首之規定減輕其刑。爰審酌被告本件過失之程度
    、告訴人之與有過失、對告訴人所生之危害、犯罪後之態度
    及尚未與告訴人達成民事賠償和解等一切情狀，量處如主文
    所示之刑，併諭知易科罰金之折算標準，以資懲儆。又本件
    被告犯罪時間，係在96年4 月24日以前，所犯過失傷害罪，
    核諸中華民國九十六年罪犯減刑條例第2 條第1 項、第3條
    等規定，合於減刑條件，爰依該條例減其宣告刑二分之一，
    如主文所示。
據上論斷，應依刑事訴訟法第299 條第1 項前段，刑法第284 條
第1 項前段、第62條前段、第41條第1 項前段，刑法施行法第1
條之1 ，中華民國九十六年罪犯減刑條例第2 條第1 項第3 款、
第7 條，判決如主文。
本案經檢察官吳文正到庭執行職務
中    華    民    國    97    年    7     月    4     日
                        交通法庭  法  官  潘  長  生
以上正本證明與原本無異。
如不服本判決應於送達後10日內敘明理由向本院提出上訴狀。
                                  書記官  彭  麗  紅
中    華    民    國    97    年    7     月    4     日
附錄本案論罪科刑法條全文：
刑法第284條
因過失傷害人者，處六月以下有期徒刑、拘役或五百元以下罰金
，致重傷者，處一年以下有期徒刑、拘役或五百元以下罰金。
從事業務之人，因業務上之過失傷害人者，處一年以下有期徒刑
、拘役或一千元以下罰金，致重傷者，處三年以下有期徒刑、拘
役或二千元以下罰金。


司法院資訊處製作；財團法人民間司法改革基金會備份。
